最高法院刑事判決　　　　　　　九十六年度台上字第二五三號
上　訴　人　台灣高等法院檢察署檢察官
被　　　告　甲○○
上列上訴人因被告違反麻醉藥品管理條例案件，不服台灣高等法
院中華民國九十五年九月二十七日第二審更審判決（九十五年度
重上更(四)字第七三號，起訴案號：台灣台北地方法院檢察署八十
六年度偵字第五○九九號），提起上訴，本院判決如下：
    主  文
上訴駁回。
    理  由
按刑事訴訟法第三百七十七條規定，上訴於第三審法院，非以判
決違背法令為理由，不得為之。是提起第三審上訴，應以原判決
違背法令為理由，係屬法定要件。如果上訴理由狀並非依據卷內
訴訟資料，具體指摘原判決不適用何種法則或如何適用不當，或
所指摘原判決違法情事，顯與法律規定得為第三審上訴理由之違
法情形不相適合時，均應認其上訴為違背法律上之程式，予以駁
回。本件原判決以公訴意旨略稱：被告甲○○基於牟利之概括犯
意，於民國八十五年十月間某日，在台北市○○○路○段二六○
號賴仁斌住處附近，以新台幣（下同）三萬元之價格，非法販售
化學合成麻醉藥品安非他命一兩予賴仁斌。又於八十六年三月上
旬某日，在基隆市○○○路五十四號林志漢住處附近，以八萬元
之價格，非法販售安非他命六兩予林志漢等情，因認被告涉犯麻
醉藥品管理條例第十三條之一第二項第一款罪嫌。惟訊據被告否
認上揭犯行，辯稱：伊未曾販賣安非他命予賴仁斌或林志漢，賴
、林二人之指訴前後反覆不一，而警方電話監聽譯文內容亦不實
在，均不得採為其犯罪之證據等語。經查公訴意旨被告涉有非法
販賣安非他命罪嫌，無非以證人賴仁斌、林志漢之證述，以及警
方電話監聽紀錄，為其論據。然查證人賴仁斌於警詢中雖證稱曾
向被告購買安非他命二次，第一次以三萬元之價格購買一兩，第
二次以一萬五千元之價格購買半兩云云。但於偵查中卻改稱：因
警方一定要伊供出來源，伊乃稱安非他命係向被告購買，伊係亂
講的云云。嗣於第一審又翻稱：伊第一次係於八十五年九月間向
被告購買安非他命三萬元、第二次於同年十月間購買二萬多元、
第三次於同年十一月間購買二、三萬元、第四次於同年十二月間
購買二、三萬元云云。其後於原審歷次審理時則又一再否認曾向
被告購買安非他命，並稱因被告欠伊錢，伊始稱被告販賣安非他
命予伊云云，其所述關於被告有無販賣安非他命之事實，前後反
覆不一，顯有重大瑕疵。且警方查獲證人賴仁斌時，並未扣得任
何安非他命可供參佐，其警詢之陳述並無特別可信之情況，應無
證據能力。而其於第一審雖指述曾向被告購買安非他命四次，但
嗣又否認其事，且查無其他證據足以補強其上開證言之真實性，
自難採為被告犯罪之證據。又證人林志漢於警詢時雖證稱：伊曾
以八萬元之價格，向被告購買安非他命六兩云云。惟嗣於偵查中
卻翻稱不能確定係向被告購買安非他命云云。其後於第一審又改
稱：伊曾以四萬元委請被告幫其購買安非他命，詎被告竟將該四
萬元花用，又避不見面，其因氣憤始於警詢時指稱被告販賣安非
他命云云，其所述前後亦不一致。且證人賴文斌於警詢時證稱向
被告購買安非他命一兩之價格為三萬元，與證人林志漢所稱伊係
以八萬元向被告購買安非他命六兩（折合一兩約一萬三千餘元）
，兩者價格相差懸殊，有違常情。是證人林志漢於警詢之陳述，
並無特別可信之情況，亦不能作為被告犯罪之證據。又警方所製
作之「電話通話記錄表」，其內容雖載有被告疑似與「阿斌」談
論買賣安非他命之情節，但被告否認該紀錄內容與電話通話內容
相符。經原審重上更(三)審依被告之聲請，就本案偵查卷第十六頁
所附通話紀錄表受監電話「0000000號」之編號第一通電
話，以及同上偵查卷第十七頁所附通話紀錄表受監電話「000
0000號」編號第一、三、四、五通電話之相關錄音帶，送請
法務部調查局鑑定其聲紋結果，雖認前述五通電話與被告之音質
相同。惟經原審勘驗該五通電話內容結果，並無明顯關於安非他
命交易之對話內容。至其餘電話錄音內容，亦不能證明與被告販
賣安非他命有關，則上述電話通話監聽紀錄，亦不能作為不利於
被告之認定；被告否認販賣安非他命之辯解尚屬可信。此外，復
查無其他證據足以證明被告有如公訴意旨所指之非法販賣安非他
命犯行，原審因認不能證明被告犯罪，因而撤銷第一審科刑之判
決，而改為被告無罪之諭知。已詳敘其證據取捨及得心證之理由
綦詳。核其所為之論斷，俱與卷內資料相符，從形式上觀察，原
判決並未調查未盡、理由不備，或採證違反證據法則之違法情形
。上訴意旨略以：證人賴仁斌於警詢及第一審均指證曾向被告購
買安非他命多次，雖其所述關於購買之次數及金額略有不同，但
此係記憶上之合理差異，自非不能採信。原判決遽予摒棄不採，
自有違誤。又證人賴仁斌於第一審證稱曾向被告購買安非他命四
次，原判決未說明賴某此項陳述何以不足採信之理由，亦有不當
。再原審僅依被告之聲請勘驗電話監聽錄音帶之部分內容，並未
調查其他內容部分，遽謂該電話監聽錄音帶及譯文不能證明被告
犯罪，亦屬不合云云。惟查證據之取捨及事實之認定，均為事實
審法院之職權，倘其採證並未違背證據法則，復已具體敘明其證
據取捨及得心證之理由者，自不得任意指為違法。查原判決對於
檢察官所舉之論據，如何尚不足以證明被告犯罪，以及被告所辯
何以堪予採信，且綜合本案卷證尚不能證明被告有如公訴意旨所
指之販賣安非他命犯行。已詳敘其取捨證據及得心證之理由。而
賴仁斌、林志漢對於被告有無販賣安非他命之事實，所述反覆不
一，顯有重大瑕疵，難謂僅屬購買次數及金額之出入而已。原判
決以上開證人於警詢時所述並無特別可信之情況，認無證據能力
，而證人賴仁斌於第一審所為不利於被告之陳述，復查無其他補
強證據足以證明其所述為可信；且警方電話監聽錄音帶內容經勘
驗結果，亦無明顯關於被告販賣安非他命之內容，因認不能採為
被告犯罪之證據，於法尚無不合。上訴意旨對於原審採證職權之
適法行使，任意指摘，自非適法之上訴理由。查修正前犯麻醉藥
品管理條例第十三條之一第二項各款之罪，供出麻醉藥品來源因
而破獲者，得減輕其刑，該條例第十三條之三定有明文；則吸用
或販賣安非他命之人，如供出安非他命之來源因而破獲者，既得
藉以邀求寬典減輕其刑，為擔保其所為不利於對向共犯之陳述之
真實性，自應有足以令人確信其陳述為真實之補強證據。證人賴
仁斌、林志漢雖指證曾分別向被告購買安非他命之事實，但嗣後
又否認其事，其陳述反覆不一，顯有重大瑕疵，且本案復查無其
他足以令人確信其陳述為真實之補強證據，自不能僅憑上開證人
具有瑕疵之片面指證，遽予論處被告罪刑。本件上訴意旨無非就
原審採證認事職權之適法行使，以及原判決已明確論斷說明之事
項，暨被告有無販賣安非他命之單純事實問題，再事爭執，並非
依據卷內資料具體指摘原判決有如何違背法令之情形，顯與法律
規定得為第三審上訴理由之違法情形不相適合，揆諸前揭說明，
其上訴為違背法律上之程式，應予駁回。
據上論結，應依刑事訴訟法第三百九十五條前段，判決如主文。
中　　華　　民　　國　九十六　年　　一　　月　 十二　 日
                      最高法院刑事第四庭
                          審判長法官  吳　雄　銘
                                法官  池　啟　明
                                法官  郭　毓　洲
                                法官  韓　金　秀
                                法官  黃　梅　月
      本件正本證明與原本無異
                                      書  記  官
中　　華　　民　　國　九十六　年　　一　　月   十六   日
                                                      V
